臺灣高雄地方法院刑事判決　　　　　　95年度簡上字第1184號
上　訴　人
即　被　告　甲○○
上列被告因傷害案件，不服臺灣高雄地方法院高雄簡易庭95年度
簡字第3616號中華民國95年6 月28日第一審判決（聲請簡易判決
處刑案號：臺灣高雄地方法院檢察署95年度偵字第11849 號），
提起上訴，本院判決如下：
    主  文
上訴駁回。
甲○○緩刑貳年。
    事  實
一、甲○○與乙○○係鄰居關係，民國95年3 月25日14時許（處
    刑書及原審判決書均誤載為17時許），甲○○在高雄縣鳳山
    市慈暉新村5 巷與海風公園間之小路上行走時，適乙○○亦
    迎面走來，2 人因路窄而發生手肘互相碰撞，詎甲○○竟基
    於傷害之犯意，以拳頭毆打乙○○之臉部、肩膀，致乙○○
    受有左臉部挫傷、左肩挫傷之傷害。
二、案經乙○○訴由高雄縣政府警察局鳳山分局報告臺灣高雄地
    方法院檢察署檢察官聲請簡易判決處刑。
    理  由
一、本判決所引用之證據資料（詳後引證據），其中傳聞證據部
    分，縱無刑事訴訟法第159 條之1 至第159 條之4 或其他規
    定之傳聞證據例外情形，亦因被告、檢察官或同意可作為證
    據使用，或未聲明異議，依刑事訴訟法第159 條之5 第1 項
    、第2 項之規定，本院審酌該證據作成之情況，認為適當，
    應得為證據。
二、訊據被告甲○○否認有何傷害犯行，辯稱：當時因告訴人乙
    ○○以手肘推伊，故與告訴人發生拉扯，之後2 人均倒地，
    伊並未毆打告訴人等語。經查：被告於95年3 月25日14時許
    ，在高雄縣鳳山市慈暉新村5 巷與海風公園間之小路上行走
    時，適告訴人亦迎面走來，2 人因路窄而發生手肘互相碰撞
    ，被告即以拳頭毆打乙○○之臉部、肩膀，致告訴人受有左
    臉部挫傷、左肩挫傷之傷害之事實，業據告訴人於警詢中陳
    述明確，並有國軍高雄總醫院附設民眾診療服務處95年3 月
    25日診斷證明書可資佐證。被告雖以前開情詞置辯，惟告訴
    人於遭受傷害後不久，即至國軍高雄總醫院驗傷，且告訴人
    所述遭被告傷害情形，核與前開診斷證明書所載之傷痕相符
    ，則被告辯稱：未毆打告訴人等語，已非無疑。再者，如雙
    方僅發生拉扯而倒地，衡情告訴人所受之傷痕應集中在手部
    ，且腳部亦會因跌倒而受傷，但觀之前開診斷證明書，告訴
    人手部、腳部均未受傷，與被告辯陳雙方因拉扯而倒地之情
    節不符。從而，被告所辯各節，均不可採信。本件事證明確
    ，被告傷害犯行，堪以認定。
三、核被告所為，係犯刑法第277 條第1 項之傷害罪。被告行為
    後，刑法及刑法施行法業於94年2 月2 日經總統以華總一義
    字第09400014901 號令修正公布，並於95年7 月1 日施行（
    下稱新刑法，修正前刑法下稱舊刑法），參酌最高法院95年
    5 月23日刑事庭第8 次會議決議，新刑法第2 條第1 項之規
    定，係規範行為後法律變更所生新舊法律比較適用之準據法
    ，於新刑法施行後，應適用新刑法第2條 第1 項之規定，為
    「從舊從輕」之比較。另於比較時應就罪刑有關之共犯、未
    遂犯、想像競合犯、牽連犯、連續犯、結合犯，以及累犯加
    重、自首減輕暨其他法定加減原因（如身分加減）與加減比
    例等一切情形，本於統一性及整體性原則，綜其全部罪刑之
    結果而為比較。本院審酌：(一)易科罰金部分：被告行為後，
    罰金罰鍰提高標準條例第2 條業已刪除，而刑法第41條第1
    項前段關於易科罰金之折算標準已由舊法之銀元100 元、20
    0 元、300 元修正為新臺幣1,000 元、2,000 元、3,000 元
    ，因屬科刑規範事項之變更，其折算標準為裁判時所應諭知
    ，自有就新舊法規定比較之必要，經比較新舊法結果，以被
    告行為時之舊法較為有利於被告。(二)罰金刑部分：被告行為
    後，刑法第33條第5 款業已修正施行；修正後刑法第33條第
    5 款規定「罰金：新臺幣1,000 元以上，以百元計算之。」
    ，與修正前刑法第33條第5 款規定「罰金：1 元以上。」不
    同。比較新舊法結果後，以舊法較有利於行為人。(三)被告行
    為後，業已增訂刑法施行法第1 條之1 ，並規定：「中華民
    國94年1 月7 日刑法修正施行後，刑法分則編所定罰金之貨
    幣單位為新臺幣。94年1 月7 日刑法修正時，刑法分則編未
    修正之條文定有罰金者，自94年1 月7 日刑法修正施行後，
    就其所定數額提高為30倍。但72年6 月26日至94年1 月7日
    新增或修正之條文，就其所定數額提高為3 倍」。是就現行
    刑法中，有關於罰金刑處罰之規定已有修正，惟經比較增訂
    之刑法施行法第1 條之1 與被告行為時之罰金罰鍰提高標準
    條例第1 條前段、現行法規所定貨幣單位折算新台幣條例第
    2 條結果，二者規定適用之結果並無不同。從而，因本案涉
    及法律變更，且以舊刑法有利於被告，參諸前開最高法院決
    議意旨，依新刑法第2 條第1 項前段規定，自應適用最有利
    於被告之舊刑法，併此敘明。
四、原審依刑法第277 條第1 項、修正前刑法第41條第1 項前段
    、罰金罰鍰提高標準條例第1 條前段、廢止前罰金罰鍰提高
    標準條例第2 條規定，審酌被告僅因與告訴人窄路相逢，互
    不肯讓路，即訴諸暴力，出拳毆打告訴人，不知尊重他人之
    人格尊嚴，並傷及告訴人之身體，法紀觀念淡薄，且犯後又
    否認犯行，態度不佳，衡之告訴人所受之傷害幸未重大等一
    切情狀，量處被告拘役40日，並依法諭知易科罰金以300 元
    折算1 日之折算標準，經核認事用法尚無不合，量刑亦稱妥
    適，被告否認犯罪而提起上訴，指摘原判決不當，為無理由
    ，應予駁回。此外，被告前未受有期徒刑之宣告，有臺灣高
    等法院被告前案紀錄表可參，其因一時氣憤即毆打告訴人，
    固屬不當，然因告訴人已不願追究被告犯行，業據告訴人陳
    明在卷，諒其經此偵審程序，當知所警惕，應無再犯之虞，
    本院認其所受刑之宣告，以暫不執行為適當，爰宣告緩刑2
    年，以啟自新。
五、又依以往實務見解，認原判決未及比較適用新舊法時，上訴
    後，雖比較結果以舊法有利於行為人，而原判決別無其他撤
    銷事由，仍應由本院以此為由撤銷改判。惟修正後之規定係
    以適用行為時法為原則，因此原判決雖未及比較適用，然上
    訴本院後，經比較新舊法，行為後之法律並非較有利於行為
    人，仍應適用行為時法，則原判決適用行為時法即無不當，
    自不構成撤銷之事由，附此敘明。
據上論斷，應依刑事訴訟法第455 條之1 第1 項、第3 項、第36
8 條，刑法第74條第1 項第1 款，判決如主文。
中　　華　　民　　國　　96　　年　　 1　　月　　30　　日
                  刑事第一庭    審判長法  官 陳明富
                                      法  官 陳宛榆
                                      法  官 方百正
以上正本證明與原本無異。
不得上訴。
中　　華　　民　　國　　96　　年　　1 　　月　　30　　日
　　　　　　　　　　　　　　　　　    書記官 郭素蓉
附錄本判決論罪科刑法條全文：
刑法第277條
傷害人之身體或健康者，處3 年以下有期徒刑、拘役或1 千元以
下罰金。
犯前項之罪因而致人於死者，處無期徒刑或7 年以上有期徒刑；
致重傷者，處3 年以上10年以下有期徒刑。
